【裁判字號】    90,台上,1634
【裁判日期】    900322
【裁判案由】    違反毒品危害防制條例
【裁判全文】
最高法院刑事判決                                九十年度台上字第一六三四號
    上訴人  甲○○
右上訴人因違反毒品危害防制條例案件，不服台灣高等法院中華民國八十七年十一月
三十日第二審判決（八十七年度上訴字第四五二四號，起訴案號：台灣宜蘭地方法院
檢察署八十七年度偵字第一一○六號），提起上訴，本院判決如左：
    主  文
原判決撤銷，發回台灣高等法院。
    理  由
本件原判決認定上訴人甲○○明知安非他命業據行政院衛生署公告列為化學合成麻醉
藥品管理，不得非法販賣，竟基於意圖販售營利之概括犯意，於民國八十七年二、三
月間，在宜蘭縣立文化中心等處，先後以每一點五公克價格新台幣（下同）五千元之
代價，連續販售安非他命三次，共四點五公克予李永欽，共計得款一萬五千元。嗣復
基於同上意圖販售營利之概括犯意，於八十七年三月二十六日凌晨四時許，在宜蘭縣
宜蘭市「日安保齡球館」，以三萬元之價格，向綽號「長安」之不詳年籍成年男子販
入安非他命後，即將之攜返宜蘭縣宜蘭市○○路五二五巷二十七號賃居處所，以電子
秤將之分裝成每小包重零點二、零點四及零點六公克左右不等之安非他命四十二包，
而準備以每小包零點二公克一千元、零點四公克二千元及零點六公克三千元之價格出
售圖利，尚未販出，於八十七年三月二十七日下午二時十分許，在上開處所為警循線
搜獲，當場扣得上訴人所有業已分裝待售之安非他命四十二包（嗣經鑑定，驗餘淨重
二十三點九三公克）及其所有供非法分裝販賣安非他命之電子秤一台、分裝塑膠袋二
百七十個等情。因而撤銷第一審判決，改判仍論處上訴人連續非法販賣化學合成麻醉
藥品罪刑，固非無見。
惟查：(一)、共同被告所為不利於己之陳述，固得採為其他共同被告犯罪之證據，但此
項不利之陳述，須無瑕疵可指，且就其他方面調查又與事實相符者，始得採為犯罪事
實之認定，若不為調查，而專憑此項供述即為其他共同被告犯罪事實之認定，顯與刑
事訴訟法第一百五十六條第二項之規定有違。原判決認定上訴人有連續三次販賣化學
合成麻醉藥品安非他命與李永欽之犯行，無非以另案被告李永欽為警查獲時在警訊中
之供述為論據，然上訴人始終矢口否認有該部分之犯行，辯稱完全不認識李永欽，如
何與他聯絡販賣安非他命。而李永欽之供述，究僅屬其片面之陳述，其陳述是否確與
事實相符，原判決並未說明經由何項調查或有何補強證據可資參證，竟僅以其片面之
陳述為唯一證據，認定上訴人有該部分之犯行，尚嫌速斷，於法亦有未合。(二)、有罪
判決書之事實一欄為適用法令之依據，凡與適用法令有關之事實必須詳為記載，始足
為適用法令之基礎。又麻醉藥品限供醫藥及科學之需用，不得非法輸入、製造、運輸
、販賣、持有、施打或吸用，麻醉藥品管理條例第十三條有明文規定，故該條例第十
三條之一第二項第一款之非法販賣化學合成麻醉藥品類及其製劑罪，須以「非法」販
賣為其構成要件之一，並非凡有販賣行為即須科以該項罪責。原判決論處上訴人非法
販賣化學合成麻醉藥品罪刑，惟於事實欄僅認定記載上訴人連續三次販售安非他命予
李永欽，並未認定記載上訴人係「非法」販賣，自不足為適用法令之依據，亦有可議
。上訴意旨指摘原判決不當，尚非全無理由，應認有撤銷發回更審之原因。至原判決
理由四說明不另為無罪之諭知部分，基於審判不可分之原則，併予發回，附此明。
據上論結，應依刑事訴訟法第三百九十七條、第四百零一條，判決如主文。
中      華      民      國     九十     年      三      月    二十二    日
                              最高法院刑事第四庭
                                  審判長法官  董  明  霈
                                        法官  丁  錦  清
                                        法官  林  茂  雄
                                        法官  王  居  財
                                        法官  張  祺  祥
      右正本證明與原本無異
                                              書  記  官
中      華      民      國     九十     年      三      月    二十八    日


司法院資訊處製作；財團法人民間司法改革基金會備份。
